【裁判字號】    99,台上,6785
【裁判日期】    991028
【裁判案由】    業務過失致人於死
【裁判全文】
最高法院刑事判決            九十九年度台上字第六七八五號
上  訴  人  台灣高等法院花蓮分院檢察署檢察官
被      告  甲○○
上列上訴人因被告業務過失致人於死案件，不服台灣高等法院花
蓮分院中華民國九十八年四月十七日第二審判決（九十八年度交
上訴字第一號，起訴案號：台灣花蓮地方法院檢察署九十七年度
偵字第四二一六號），提起上訴，本院判決如下：
    主  文
原判決撤銷，發回台灣高等法院花蓮分院。
    理  由
本件原判決撤銷第一審之科刑判決，改判諭知被告甲○○無罪，
固非無見。
惟查：(一)、無罪之判決書，對於被告被訴之事實，及對其不利之
證據資料，如何不足以證明被告犯罪，均應逐一詳述其理由，否
則即有判決理由不備之違法。又審理事實之法院，對於被告有利
及不利之證據，應一律注意，詳為調查，綜合全案證據資料，本
於經驗及論理法則以定其取捨，並將取捨證據及得心證之理由於
判決內詳為說明。故證據雖已調查，而尚有其他部分並未調查，
仍難遽為被告有利或不利之認定；如有應調查之證據未予調查，
率行判決，其判決當然違背法令。本件原判決以被告無公訴意旨
所載之業務過失致人於死犯行，雖於理由內說明依憑被告自警詢
時起之供詞，認其案發當時駕駛之砂石車有開啟左右警示燈號及
後車尾照地燈，係屬「臨時停車」狀態，且不符合「在夜間無燈
光設備或照明不清之道路，未顯示停車燈光或反光標識」之情形
云云（見原判決第二頁(二)），而為被告無罪之諭知。但查：(1)稽
之卷證，被告於第一審供稱：「……行車燈有亮，我只有打右方
向燈，至於臨時停車的警示燈是我聽到後方碰撞聲，下車查看時
才啟動的」等語（見第一審卷第五二頁）。如果無訛，被告於案
發當時並未啟動臨時停車之警示燈光，與其警詢供述已有齟齬。
則被告究否於肇事前已開啟該警示燈光？攸關被告有無使被害人
獲致充分警示之注意義務之判斷，原審未詳加調查究明，並於理
由內為必要之論述，遽採上揭被告案發時車燈有開啟，路旁亦有
路燈照明等供述，而為其有利之認定，自嫌理由欠備。(2)「設有
禁止臨時停車標誌、標線處所不得臨時停車。」道路交通安全規
則第一百十一條第一項第三款定有明文。依據卷附花蓮縣警察局
舉發違反道路交通管理事件通知單，其上由處理警員鍾明仁填載
之被告違規事實載稱「設有禁止臨時停車標線處所臨時停車（肇
事致人死亡）」（見第一二九號相驗卷第二九頁）。果亦非虛，
被告是否已在設有禁止臨時停車標線處所臨時停車？能否謂無違
反前揭道路交通安全規則之規定？非無研酌之餘地。原審置上揭
不利於被告之證據於不顧，就與被告涉犯罪名攸關之事項，未調
查釐清，即率予判決，同有判決理由不備及證據調查未盡之違法
。(二)、依據卷附台灣省花東區車輛行車事故鑑定委員會鑑定意見
所載，被告雖自稱路邊臨時停車，然經考量營業半聯結車係大型
車輛，其動向對於道路上其他車輛之危險性較高，從嚴認定其路
邊停車已逾三分鐘，應適用道路交通安全規則第一百十二條第一
項第十三款「停於路邊之車輛，遇畫晦、風沙、雨雪、霧靄時，
或在夜間無燈光設備或照明不清之道路，均應顯示停車燈光或反
光標識」路邊停車之規定加以課責（見第一審卷第四六頁）。原
判決則以該鑑定意見與卷證事實不符，不足為被告不利之認定（
見原判決第三頁倒數第六、七行）。惟原判決既謂被告因前方有
車擋其欲停車之位置，即停於該車後面等待該車駛離，於等待時
發生本件肇事等旨（同判決第三頁倒數第十一行以下），就何以
被告停車等待之時間並未逾三分鐘而不符前揭「停車」規定之適
用，則未據說明所憑之依據及理由，遽認該鑑定意見與卷證事實
不符而捨棄該鑑定意見，亦嫌速斷，而難昭折服。檢察官上訴意
旨執以指摘原判決不當，非無理由，應認有撤銷發回之原因。
據上論結，應依刑事訴訟法第三百九十七條、第四百零一條，判
決如主文。
中    華    民    國  九十九  年    十    月  二十八  日
                      最高法院刑事第十一庭
                          審判長法官  石  木  欽
                                法官  洪  佳  濱
                                法官  韓  金  秀
                                法官  段  景  榕
                                法官  周  煙  平
本件正本證明與原本無異
                                      書  記  官
中    華    民    國  九十九  年   十一   月    一    日
                                                      K

司法院資訊處製作；財團法人民間司法改革基金會備份。
